【裁判字號】    98,交聲,528
【裁判日期】    980227
【裁判案由】    違反道路交通管理處罰條例聲明異議
【裁判全文】
臺灣臺北地方法院交通事件裁定         98年度交聲字第528號
異議人即
受處分人    甲○○
                      3號3樓.
上列異議人即受處分人因違反道路交通管理處罰條例案件，對於
臺北市交通事件裁決所中華民國98年2月5日所為之處分（原處分
案號：北市裁罰字第裁22-AEX637122號），聲明異議，本院裁定
如下：
    主  文
異議駁回。
    理  由
一、原處分意旨略以：異議人即受處分人甲○○於民國97年12月
    27日中午12時47分許，駕駛車牌號碼DY－5991號自用一般小
    客車，行經臺北市○○路與敦化北路口等紅燈時，因「汽車
    駕駛人於行駛道路時使用手持式行動電話通話」之違規行為
    ，經臺北市政府警察局松山分局警備隊警員王宗焜攔停，依
    違反道路交通管理處罰條例第31條之1第1項規定當掣單舉發
    ，經異議人於應到案日期前提出申訴，原處分機關調查結果
    ，仍認異議人確有前開違規行為，乃依上開條例第31條之1
    第1項及違反道路交通管理事件統一裁罰基準及處理細則之
    規定，裁罰異議人新臺幣（下同）3,000元。
二、異議意旨略以：伊於97年12月27日行經長春路口等待敦化北
    路紅燈時，手持行動電話響起，因此將手機拿起查看是否有
    重要電話，剛將電話放下即被員警從駕駛座左後方攔下開單
    ，伊深知行車間不能使用手持電話通話，然本案當時路口為
    紅燈，車子並非行進間，且伊只是將電話拿起來看是何人來
    電，並未有通話，並附上通聯紀錄做證明，請求撤銷原處分
    云云。
三、按汽車駕駛人於行駛道路時，使用手持式行動電話進行撥接
    或通話者，處新臺幣3,000元罰鍰，道路交通管理處罰條例
    第31條之1第1項定有明文。又本條所稱「於行駛道路時」，
    係指駕駛車輛使用道路行駛之動態情形，包括駕駛人於道路
    上駕駛車輛因交通標誌、號誌或交通勤務警察指揮所為之暫
    時停止狀態，仍屬行駛道路之行為。蓋如車輛因停等紅燈而
    在車道上暫時停止，於變換成綠燈時即應立刻前行，並非可
    依己意決定停留之久暫，自仍屬行駛之狀態，於此際使用行
    動電話仍具有相當之危險性，自應在上開規定禁止之範圍內
    。另所謂撥接或通話，指有撥號、接聽、通話或數據通訊等
    使用狀態者而言，汽車駕駛人行駛道路禁止使用手持式行動
    電話實施及宣導辦法第2條第2、3款亦定有明文。
四、經查：異議人於民國97年12月27日中午12時47分許，駕駛車
    牌號碼DY－5991號自用一般小客車，行經臺北市○○路與敦
    化北路口等紅燈之事實，為異議人所不否認。異議人雖否認
    於上揭時、地，有行駛道路使用手持式行動電話之違規行為
    ，惟證人即本件舉發警員王宗焜於本院具結證稱：「（問：
    本件是否你舉發？）是，當時他停紅燈，我騎車經過，發現
    他手拿大哥大放在耳際之間差不多有十幾秒，嘴巴有在講話
    的樣子，然後請他下車，他說經濟不好不要開。（問：他有
    沒有否認他有講電話？）沒有。……（問：他說只是手機拿
    起來看，你有看到這種情況嗎？）沒有，我是看到他把手機
    拿到耳朵旁邊聽。（問：應該不可能誤認？）不可能。」等
    語明確（見本院98年2月26日訊問筆錄）。證人王宗焜已清
    楚證述其有目擊異議人持行動電話放在耳側使用之行為，而
    非如異議人所辯僅將電話拿起來看係何人來電，且證人王宗
    焜為執法人員，與異議人素不相識，並無仇隙，諒無設詞誣
    陷異議人之理，是證人之證詞應堪信屬實，異議人上開所辯
    ，尚難採信。另異議人辯稱：當時雖路口為紅燈，車子並非
    行進間云云，然依照前述「於行駛道路時」之解釋，停等紅
    燈時亦不可使用手持式手行動電話通話。又異議人雖提出其
    使用之台灣大哥大行動電話（門號為09355***22號）之通話
    明細單1份，顯示該門號於舉發時（即97年12月27日中午12
    時47分25秒以前）並無任何通話及接聽之紀錄。然依證人王
    宗焜證稱：「（問：你當時有沒有查他手機通話情況？）沒
    有。（問：因為他沒有否認他有講電話？）是。」，則員警
    既未記下異議人之行動電話門號，異議人所提之該行動電話
    門號，是否即為本件違規行為當時所使用之行動電話門號，
    實無從確認。且衡諸現今社會行動電話相當普及，一人擁有
    數個行動電話門號，相當常見，一般人為親友申辦門號之情
    況亦甚為普遍，而在電信公司所登記之使用者姓名，亦未與
    實際利用該業者所發給行動電話SIM卡之使用者相符，自難
    排除異議人可能係持上開行動電話門號以外之行動電話門號
    進行撥接或通話，且異議人所提之該行動電話門號通話費明
    細，亦不能排除異議人有使用行動電話撥號，再將行動電話
    置於耳側等待接通，但該通電話尚未接通之情形，故尚難僅
    憑上開行動電話門號之通話明細，即逕為有利於異議人之認
    定。是異議人確有於車輛行駛於道路時，將手持式行動電話
    置於耳側之使用行為，應堪以認定。
五、綜上所述，異議人於上揭時、地駕駛自用小客車於行駛道路
    時，使用手持式行動電話撥接或通話之違規行為，洵堪認定
    。原處分機關依據首開道路交通管理處罰條例之規定，裁處
    罰鍰3,000元，核無不當。本件異議為無理由，應予駁回。
中    華    民    國    98    年    2    月    27     日
                  交通法庭法  官  李宜娟
以上正本證明與原本無異
如不服本裁定應於送達後5日內向本院提出抗告狀
                          書記官  張華瓊
中    華    民    國    98    年    3     月    2     日


司法院資訊處製作；財團法人民間司法改革基金會備份。
